【裁判字號】    92,訴,2091
【裁判日期】    921117
【裁判案由】    偽造文書等
【裁判全文】
臺灣板橋地方法院刑事判決                        九十二年度訴字第二九一號
    公  訴  人  臺灣板橋地方法院檢察署檢察官
    被      告  甲○○
右列被告因偽造文書等案件，經檢察官提起公訴（九十二年度偵字第八八九四號、第
一二四三九號），本院合議庭裁定依簡式審判程序，判決如左：
    主  文
甲○○連續行使偽造私文書，足以生損害於他人，處有期徒刑肆月，如易科罰金，以
參佰元折算壹日。
如附表所示偽造之「乙○○」簽名署押均沒收之。
    事  實
一、甲○○意圖為自己不法之所有，於民國（下同）九十一年八月間某日，在台北縣
    林口鄉○○○街六十三號三樓住處，竊取其弟弟乙○○之身分證一張及印章一個
    （起訴漏載印章一個）後，另意圖為自己不法之所有，基於行使偽造私文書及詐
    欺取財之概括犯意，先於九十一年八月十九日，持竊得之身分證前往中國信託商
    業銀行股份有限公司（下稱中國信託商業銀行）永吉分行，冒用乙○○之名義辦
    理小額信用貸款，在該銀行之「小額信貸申請書」上填載乙○○之個人資料，並
    在申請人簽名欄偽造乙○○之簽名署押一枚，而偽造該「小額信貸申請書」私文
    書後，交付不知情之中國信託商業銀行永吉分行職員而行使之，足以生損害於乙
    ○○及中國信託商業銀行永吉分行審核貸款資格之正確性，並致使該銀行陷於錯
    誤，誤以為係乙○○本人申請借款，而同意貸款新台幣（下同）十五萬元。甲○
    ○為配合中國信託商業銀行永吉分行撥給上開貸款，遂承前行使偽造私文書之概
    括犯意，又於九十一年八月二十一日，持竊得之乙○○身分證及印章，前往中國
    信託商業銀行中崙分行，冒用乙○○名義申請開立存款帳戶及核發金融卡，並在
    該行「辦理各項業務申請書」申請人簽章欄上偽造乙○○簽名署押一枚及盜用乙
    ○○之印章蓋印一枚，而偽造該「辦理各項業務申請書」私文書，又接續在「中
    國信託商業銀行印鑑卡」存款人簽章欄、式樣欄上，偽造乙○○簽名署押各一枚
    （共二枚）及盜用乙○○之印章蓋印各一枚（共二枚），而偽造該「中國信託商
    業銀行印鑑卡」私文書後，將上開「辦理各項業務申請書」、「中國信託商業銀
    行印鑑卡」交付不知情之中國信託商業銀行中崙分行職員而行使之，足以生損害
    於乙○○及中國信託商業銀行中崙分行審核開戶資料之正確性，並因而成功冒名
    開立帳號000000000000號帳戶及取得金融卡，中國信託商業銀行永
    吉分行並於當日核撥貸款十五萬元進入上開帳戶內，甲○○再利用金融卡透過自
    動提款機自該帳戶內提領現金使用。其後，甲○○再承前行使偽造私文書及詐欺
    取財之概括犯意，於九十一年九月十二日，持竊得之乙○○身分證前往玉山商業
    銀行股份有限公司（下稱玉山商業銀行）博愛分行，冒用乙○○名義申請現金卡
    （起訴書誤為申請信用貸款），並在該銀行「ＴＡＫＥ  ＩＴ現金卡申請書」上
    填載乙○○個人資料並在本人親簽欄上偽造乙○○之簽名署押一枚，而偽造該「
    ＴＡＫＥ  ＩＴ現金卡申請書」私文書後，交予該銀行職員而行使之，足以生損
    害於乙○○及玉山商業銀行審核現金卡核發資格之正確性，甲○○並於取得現金
    卡後，自九十一年九月十三日起至九十一年九月十九日止，連續透過自動提款機
    向玉山商業銀行預借現金共九次，致使玉山商業銀行陷於錯誤，誤認係乙○○本
    人借款，而交付現金共計六萬九千五百五十六元（起訴書誤為七萬元）。嗣九十
    一年九月三十日，乙○○接獲玉山商業銀行之催繳帳單，發覺有異而報警，始循
    線查獲上情。
二、案經乙○○訴由臺北縣政府警察局新莊分局報請臺灣板橋地方法院檢察署檢察官
    偵查起訴。
    理  由
一、右揭事實，業據被告甲○○於警詢（見九十二年度偵字第一二四三九號偵查卷第
    八頁）及本院審理中（見本院九十二年十一月三日審判筆錄），坦承不諱，核與
    告訴人乙○○於警詢（見同上偵查卷第十頁）及檢察官偵查中（見同上偵查卷第
    二十八頁）指述相符，並有中國信託商業銀行九十二年五月十二日中信銀作業九
    二○一二二三一一四號函、「小額信貸申請書」（以上見同上偵查卷第十四頁至
    第十七頁）、玉山商業銀行博愛分行九十二年五月十五日玉博愛字第○三○五一
    二○五號函、「ＴＡＫＥ  ＩＴ現金卡申請書」、提領明細紀錄（以上見同上偵
    查卷第十八頁至二十三頁）、中國信託商業銀行九十二年九月二十五日中信銀中
    崙字第九二○○九三二○○○四號函、「辦理各項業務申請書」、「中國信託商
    業銀行印鑑卡」、帳戶歷史交易查詢表（以上附於本院審理卷內）各一件在卷可
    稽，足見被告自白與事實相符。本件事證明確，被告犯行洵堪認定，應依法論科
    。
二、被告甲○○竊取告訴人乙○○之身分證及印章後，冒用乙○○名義簽名及盜用印
    章而偽造「小額信貸申請書」、「辦理各項業務申請書」、「中國信託商業銀行
    印鑑卡」、「ＴＡＫＥ  ＩＴ現金卡申請書」後，而為開戶或申請貸款、現金卡
    使用，並因而致使銀行陷於錯誤而交付貸款或預借現金給被告，核其所為，係犯
    刑法第三百二十條第一項之竊盜罪、同法第二百十六條、第二百十條之行使偽造
    私文書罪、同法第三百三十九條第一項之詐欺取財罪。被告偽造簽名署押及盜用
    印章之行為，為其偽造私文書之階段行為，偽造私文書之低度行為又為行使偽造
    私文書之高度行為所吸收，均不另論罪。又被告於九十一年八月二十一日，在中
    國信託商業銀行中崙分行，於該行「辦理各項業務申請書」申請人簽章欄上偽造
    乙○○簽名署押一枚及盜用乙○○之印章蓋印一枚，而偽造該「辦理各項業務申
    請書」私文書，又接續在「中國信託商業銀行印鑑卡」存款人簽章欄、式樣欄上
    ，偽造乙○○簽名署押各一枚及盜用乙○○之印章蓋印各一枚，而偽造該「中國
    信託商業銀行印鑑卡」私文書後，將上開「辦理各項業務申請書」、「中國信託
    商業銀行印鑑卡」交付不知情之該銀行職員而行使之，並因而冒名開立帳號00
    0000000000號帳戶及取得金融卡之犯行部分，雖未據公訴人起訴，惟
    此部分事實與公訴人起訴之事實部分，有連續犯裁判上一罪之關係，為起訴效力
    所及，本院自得加以審究。被告先後多次行使偽造私文書、詐欺取財之犯行，時
    間緊接，所犯分別為構成犯罪要件相同之罪名，顯係分別基於概括犯意反覆為之
    ，均為連續犯，依刑法第五十六條規定，分別論以一罪，並均加重其刑。被告所
    犯上開竊盜、行使偽造私文書、詐欺取財三罪間，有方法結果之牽連關係，依刑
    法第五十五條規定，應從較重之行使偽造私文書罪處斷。爰審酌被告犯罪之動機
    、目的、手段、犯罪所得財物達二十餘萬元、已與告訴人乙○○達成和解及坦承
    犯行之犯罪後態度等一切情狀，量處如主文所示之刑，並諭知易科罰金之折算標
    準。
三、偽造之「小額信貸申請書」、「辦理各項業務申請書」、「中國信託商業銀行印
    鑑卡」、「ＴＡＫＥ  ＩＴ現金卡申請書」等私文書，均已交由銀行收執而為銀
    行所有，爰不予宣告沒收，惟其上如附表所示偽造之「乙○○」簽名署押，應依
    刑法第二百十九條規定，不問屬於犯人與否，均沒收之。至上開「辦理各項業務
    申請書」、「中國信託商業銀行印鑑卡」私文書上，被告盜用乙○○之印章所生
    之印文部分，因該印章及蓋用所生之印文均為真正，並非偽造，且亦連同上開私
    文書交由銀行收執而為銀行所有，故不予宣告沒收；另被告行使偽造私文書而申
    請取得之金融卡、現金卡，雖係被告因犯罪所取得，惟依我國目前金融卡、現金
    卡核發之相關約款規定，金融卡、現金卡之所有權係屬發卡銀行所有，是無從併
    予宣告沒收，附此敘明。
四、末按「除被告所犯為死刑、無期徒刑、最輕本刑為三年以上有期徒刑之罪或高等
    法院管轄第一審案件者外，於前條第一項程序進行中，被告先就被訴事實為有罪
    之陳述時，審判長得告知被告簡式審判程序之旨，並聽取當事人、代理人、辯護
    人及輔佐人之意見後，裁定進行簡式審判程序。」九十二年九月一日起施行之修
    正後刑事訴訟法第二百七十三條之一第一項定有明文。查本件被告甲○○涉犯之
    竊盜罪、行使偽造私文書罪、詐欺取財罪，其法定本刑均非死刑、無期徒刑、最
    輕本刑為三年以上有期徒刑之罪，且被告於本院九十二年十月二十日準備程序進
    行中，復就被訴之事實為有罪之陳述，經告知被告簡式審判程序之旨，被告及公
    訴人對於本件改依簡式審判程序審理亦均表示無意見，是本院合議庭依前揭刑事
    訴訟法規定，裁定本件由受命法官獨任進行簡式審判程序，附此敘明。
據上論斷，應依刑事訴訟法第二百七十三條之一第一項、第二百九十九條第一項前段
，刑法第五十六條、第二百十六條、第二百十條、第三百二十條第一項、第三百三十
九條第一項、第五十五條、第四十一條第一項前段、第二百十九條、罰金罰鍰提高標
準條例第一條前段、第二條，判決如主文。
本案經檢察官黃重鋼到庭執行職務。
中      華      民      國    九十二    年     十一     月     十七     日
                                      臺灣板橋地方法院刑事第十三庭
                                          法  官  白  光  華
右正本證明與原本無異。
如不服本判決，應於判決送達後十日內，向本院提出上訴狀。
                                          書記官  陳  靜  怡
中      華      民      國    九十二    年     十一     月     十七     日
附表：
  (1)中國信託商業銀行股份有限公司（下稱中國信託商業銀行）永吉分行之「小額信
    貸申請書」申請人簽名欄上偽造之「乙○○」簽名署押一枚。
  (2)中國信託商業銀行中崙分行之「辦理各項業務申請書」申請人簽章欄上偽造之「
    乙○○」簽名署押一枚、「中國信託商業銀行印鑑卡」存款人簽章欄、式樣欄上
    ，偽造之「乙○○」簽名署押各一枚（共二枚）。
  (3)玉山商業銀行股份有限公司博愛分行之「ＴＡＫＥ  ＩＴ現金卡申請書」本人親
    簽欄上偽造之「乙○○」簽名署押一枚。
附錄本案論罪科刑法條全文：
中華民國刑法第二百一十條
 (偽造變造私文書罪)
偽造、變造私文書，足以生損害於公眾或他人者，處五年以下有期徒刑。
中華民國刑法第二百一十六條
 (行使偽造變造或登載不實之文書罪)
行使第二百十條至第二百十五條之文書者，依偽造、變造文書或登載不實事項或使登
載不實事項之規定處斷。
中華民國刑法第三百二十條
 (普通竊盜罪、竊佔罪)
意圖為自己或第三人不法之所有，而竊取他人之動產者，為竊盜罪，處五年以下有期
徒刑、拘役或五百元以下罰金。
意圖為自己或第三人不法之利益，而竊佔他人之不動產者，依前項之規定處斷。
前二項之未遂犯罰之。
中華民國刑法第三百三十九條
 (普通詐欺罪)
意圖為自己或第三人不法之所有，以詐術使人將本人或第三人之物交付者，處五年以
下有期徒刑、拘役或科或併科一千元以下罰金。
以前項方法得財產上不法之利益或使第三人得之者，亦同。
前二項之未遂犯罰之。


司法院資訊處製作；財團法人民間司法改革基金會備份。
